臺灣高等法院刑事判決　　　　　　　　96年度上訴字第1353號
上　訴　人
即　被　告　甲○○
選任辯護人　徐揆智律師
　　　　　　林幸慧律師
上列上訴人因違反毒品危害防制條例案件，不服臺灣板橋地方法
院95年度訴字第1795號，中華民國95年10月25日第一審判決（起
訴案號：臺灣板橋地方法院檢察署95年度偵字第10149 號），提
起上訴，本院判決如下：
    主  文
原判決撤銷。
甲○○共同連續販賣第二級毒品，處有期徒刑參年捌月。扣案第
二級毒品甲基安非他命拾小包（每包淨重約壹公克）內及第二級
毒品甲基安非他命壹大包（驗餘淨重參拾肆點貳陸公克）內之甲
基安非他命均沒收銷燬之。扣案包裝上揭毒品之外包裝袋拾壹個
、電子磅秤壹臺、分裝袋貳大包及帳冊壹本均沒收之。與乙○○
共同犯罪所得之財物新臺幣參仟伍佰元均沒收之，如全部或一部
不能沒收時，以其財產抵償之。
    事  實
一、甲○○明知甲基安非他命為毒品危害防制條例第2條第2項第
    2 款所規定之第二級毒品，不得持有、販賣，竟因貪圖乙○○（業經原審判決販賣第二級毒品罪處有期徒刑捌年貳月在
    案）免費提供第二級毒品安非他命予其施用之好處，遂與乙○○共同基於意圖營利販賣第二級毒品甲基安非他命之概括
    犯意聯絡，於民國（下同）95年4月7 日晚間7時許，由買主
    丙○○先以其使用之行動電話門號0000000000號撥打行動電
    話門號0000000000號與甲○○連繫，並表示欲向乙○○購買
    第二級毒品甲基安非他命，甲○○再以其使用之前開行動電
    話門號撥打行動電話門號0000000000號徵得乙○○之同意後
    ，即與丙○○相約在其位於臺北縣中和巿和平街54巷1弄3號
    2 樓住處內，交付乙○○先前寄放在該住處之第二級毒品甲
    基安非他命1小包（淨重約1公克）予丙○○，丙○○則交付
    購買該毒品之價金新臺幣（下同）3,500 元予甲○○。甲○○又於95年4月12日晚間7時許，經乙○○指示以其使用之行
    動電話門號0000000000號撥打丙○○使用之行動電話（門號
    0000000000號），詢問丙○○需否購買第二級毒品甲基安非
    他命，雙方並約定買賣同上價格、重量之第二級毒品甲基安
    非他命，相約至甲○○上址住處樓下交易。嗣於同日晚間8
    時許，丙○○依約前往交易毒品途中，即為警在臺北縣中和
    巿中興街202 巷口查獲，並扣得丙○○持有之第二級毒品甲
    基安非他命2 小包（合計驗餘淨重0.29公克）；丙○○復帶
    同警方至甲○○上址住處樓下，當場經警逮獲在該處等候交
    易毒品之甲○○，並在其身上起出乙○○所寄放且預備出售
    予丙○○之第二級毒品甲基安非他命1 小包（淨重約1公克）
    ，復經甲○○同意至其上址住處內執行搜索，再扣得乙○○
    所寄放、預備供販賣之第二級毒品甲基安非他命9 小包（每
    包淨重約1公克）及第二級毒品甲基安非他命1大包（驗餘淨
    重34.26公克）、電子磅秤1臺、分裝袋2大包（每包內有100
    個小分裝袋）及其所有供記錄販賣毒品明細之帳冊1 本，丙○○與甲○○始未完成毒品交易。
二、案經臺北縣政府警察局中和分局報請臺灣板橋地方法院檢察
    署檢察官偵查起訴。
    理  由
一、按「被告以外之人於審判外之言詞或書面陳述，除法律有規
    定者外，不得作為證據」，刑事訴訟法第159條第1項定有明
    文，次按被告以外之人於偵查中向檢察官所為之陳述，除顯
    有不可信之情況者外，得為證據。查證人丙○○於警詢及偵
    查中陳述，固均屬審判外之陳述，惟均查無證據顯示該陳述
    係出於不法手段所取得，且其所述核與被告於警詢、偵查中
    所供相同，並於本院經交互詰問所述大致相符差異不大，其
    既經本院交互詰問程序，予被告行使反對詰問權之機會，則
    其於警詢及偵查中陳述均有證據能力，合先敘明。
二、訊據上訴人即被告甲○○固不否認有代同案被告乙○○交付
    毒品予丙○○，並有收取價款交予乙○○，及有受乙○○指
    示與丙○○相約交易買賣第二級毒品甲基安非他命等情，但
    矢口否認有何共同販賣第二級毒品之犯行，辯稱：伊係被乙○○利用之工具，並未與乙○○共同販賣毒品，且伊是供出
    毒品之來源，依法應予減刑云云。惟查：
  (一)被告受同案被告乙○○委託代為交付第二級毒品甲基安非他
    命予買主並收取價款，其於95年4 月7日晚間7時許，曾在其
    位於臺北縣中和巿和平街54巷1弄3號2 樓住處內，交付同案
    被告乙○○先前寄放之第二級毒品甲基安非他命1 小包（淨
    重約1公克）予丙○○，並向丙○○收取價金3,500元，又於
    95年4月12日晚間7時許，與丙○○相約在上址樓下交易第二
    級毒品甲基安非他命，惟二人尚未交付任何毒品及金錢前，
    即為警查獲等事實，業據被告於警詢、偵查、原審及本院供
    認屬實（見臺灣板橋地方法院檢察署95年度偵字第10149 號
    偵查卷第26至27頁、第30頁、第72頁、第102頁、原審卷第
    65至66頁、本院卷第26頁背面、第77頁），核與證人丙○○
    於警詢及偵查中證述情節相符（見偵查卷第23頁、第71頁）
    ，並有在被告身上及上址住處內起獲之第二級毒品甲基安非
    他命10小包（每包淨重1公克）及第二級毒品甲基安非他命1
    大包（驗餘淨重34.26公克）、電子磅秤1臺、分裝袋2 大包
    （每包內有100個小分裝袋）及供記錄販賣毒品明細之帳冊1
    本扣案可佐，另有前開帳冊影本1 份、上揭扣案物品照片影
    本5幀、查獲現場照片影本9幀及內政部警政署刑事警察局95
    年6月1日刑鑑字第0950063998號鑑定書影本1份附卷可憑（
    見偵查卷第45至54頁、原審卷第11頁），足認被告上開自白
    ，核與事實相符，自堪採為認定犯罪之證據。
  (二)至被告雖辯稱：均係丙○○與乙○○連繫好要買安非他命，
    乙○○再打電話叫伊拿毒品予丙○○，並向丙○○收錢云云
    。然據證人丙○○於警詢時供稱：伊都打行動電話門號0000
    000000號跟被告連絡交易毒品等語（見偵查卷第20頁），復
    於偵查中證稱：有時是乙○○去被告住處打電話問伊要不要
    毒品，有時是伊主動打給被告說伊要買毒品，於95年4月7日
    、同年月12日晚間7 時許，乙○○叫被告打電話問伊要不要
    買毒品，伊說好等語（見偵查卷第71頁），復於本院證稱：
    「（問：是甲○○主動打電話給你，還是警方叫你打電話叫
    你向他買？）是甲○○打給我。」等語（見本院卷第74頁背
    面），對照被告、同案被告乙○○及證人丙○○自承渠等分
    別使用之0000000000號、0000000000號、0000000000號等行
    動電話門號通聯紀錄，丙○○於95年4月7日晚間7時5分許及
    同日時21分許曾撥打電話予被告，被告旋於同日時27分許撥
    打電話予同案被告乙○○（見偵查卷第109至110 頁、第130
    頁），顯見95年4月7日該次毒品交易，應係由丙○○主動連
    繫被告表示欲購買毒品，經被告徵得同案被告乙○○之同意
    後，即相約交付毒品及現金。再依前述通聯紀錄顯示，被告
    於95年4月12日晚間6時50分許與同案被告乙○○連繫後，旋
    於同日時52分許及同日晚間7時2分許撥打電話予丙○○（見
    偵查卷第123、136頁），足認證人丙○○於偵查中陳稱：乙○○於95年4月12日晚間7時許，叫被告打電話問伊要不要買
    毒品，伊說好等語，應堪採信。是被告所辯：均係丙○○與
    乙○○連繫交易安非他云云，要與實情有悖，自不足採。
  (三)又被告迭於警詢、偵查、原審及本院供稱：95年4 月12日那
    次，伊還沒把毒品交給丙○○，也還沒拿到錢，就被警察查
    獲等語（見偵查卷第26至27、30、72、102 頁、原審卷第65
    至66頁、本院卷第26頁背面），而證人丙○○除於第1 次警
    詢時指稱：伊持有之第二級毒品甲基安非他命2 小包係向被
    告所購買云云外，其於第2次警詢及偵查中均改稱：該2包毒
    品係伊當天早上向別人拿的，伊搞錯人了等語（見偵查卷第
    23、71頁），核與被告所辯前情相符；且經原審檢察官當庭
    陳明該部分起訴之犯罪事實，乃謂被告已著手於販賣第二級
    毒品之行為，惟尚未交付毒品，仍屬販賣未遂等情無訛（見
    原審卷第66頁）。是95年4 月12日該次毒品交易，被告、同
    案被告乙○○2 人既已在電話中與丙○○談妥買賣第二級毒
    品甲基安非他命之價格及數量，並推由被告依約至交易地點
    等候丙○○前往進行交易，已著手於販賣毒品行為之實行，
    惟尚未交付毒品予丙○○，即為警查獲，其等犯罪自屬未遂
    ，併予敘明。至證人乙○○雖於本院證稱：查獲之毒品非出
    自於其處云云，核與被告及證人丙○○上開所述不符，自難
    採為有利被告之認定，附此敘明。
  (四)又據被告於警詢時供稱：伊收取之價款都交給乙○○，渠則
    給伊免費之安非他命使用，有時候會給伊一、二百元等語（
    見偵查卷第26頁），復於偵查中陳稱：伊之好處就是免費吸
    用毒品等語（見偵查卷第72、103 頁），顯見被告係貪圖得
    以免費施用第二級毒品甲基安非他命之好處，始接受同案被
    告乙○○之指示而交付毒品予買主並收取價款，被告有營利
    之意圖，至為灼然，其為圖得己利而分擔毒品交易行為之交
    付毒品、收取販售毒品價金等販賣毒品之犯罪構成要件行為
    ，亦見其與同案被告乙○○有共同基於意圖營利而販賣第二
    級毒品之犯意聯絡及行為分擔。
  (五)再毒品甲基安非他命危害人心及社會甚鉅，政府查緝甚嚴，
    如無相當之利潤，當無任意轉讓他人之理。本案因同案被告
    乙○○始終否認販賣第二級毒品安非他命犯行，致無從進一
    步究明其販入毒品之價格，然揆諸前情及其另提供第二級毒
    品甲基安非他命予被告作為販賣之報酬等節，足見其係以低
    價販入第二級毒品甲基安非他命後再以高價賣出，顯出於營
    利之意圖至明。
  (六)綜上所述，本件被告與乙○○共同販賣第二級毒品安非他命
    之事證明確，被告所辯未與乙○○共同販賣毒品云云，要係
    卸責之詞，不足採信，其犯行堪以認定，應予依法論罪科刑
    。至被告雖另請求傳訊證人即中和分局南勢角派出所警員李
    俊賢、林志松、張家隆3 人請求調查本案查獲經過。惟查，
    上開3名員警，均係偵辦本案而於94年4月12日至甲○○位於
    之臺北縣中和巿和平街54巷1弄3號2 樓住處內執行搜索之員
    警，然本件搜索之執行係經被告同意後為之，有被告簽名之
    同意搜索切結書1 紙附卷可稽（見偵查卷第13頁），又證人
    張家隆於偵查時已到庭就本件查獲交易之過程為證述（見偵
    查卷第170 頁），即再行無訊問員警李俊賢、林志松之必要
    ，且本件事證已明，爰認無再予傳喚調查之必要，併予敘明
    。
三、查被告行為後，刑法部分條文業於94年2月2日經總統以華總
    一義字第09400014901號令修正公布，並自95年7月1 日起生
    效施行（下稱現行刑法）；復參酌最高法院95年2月23日第8
    次刑事庭會議決議意旨，現行刑法第2條第1項之規定，係規
    範行為後法律變更所生新舊法律比較適用之準據法，於現行
    刑法施行後，應適用現行刑法第2條第1項之規定，為「從舊
    從輕」之比較；又比較時應就罪刑有關之共犯、未遂犯、想
    像競合犯、牽連犯、連續犯、結合犯，以及累犯加重、自首
    減輕暨其他法定加減原因（如身分加減）與加減例等一切情
    形，綜其全部罪刑之結果而為比較。惟刑法第11條乃屬刑法
    總則適用於其他刑事特別法之準據法規定，雖亦經修正，然
    因無關犯罪行為可罰性要件之變更，應逕適用裁判時之現行
    刑法第11條規定，先予辨明。次查，(一)又被告行為時之刑法
    第56條規定：「連續數行為而犯同一之罪名者，以一罪論。
    但得加重其刑至二分之一。」惟現行刑法已刪除前開關於連
    續犯之規定，此刪除雖非犯罪構成要件之變更，但顯已影響
    行為人刑罰之法律效果，自屬法律有變更，而現行刑法既無
    連續犯得論以裁判上一罪之情形，則被告所犯之數罪，應按
    其具體情形而可能論以數罪併罰，是比較修正前、後刑法之
    規定，以適用被告行為時之刑法論以連續犯之規定，較有利
    於被告，依刑法第2條第1項規定，應適用修正前刑法第56條
    。(二)被告行為時之刑法第59條規定：「犯罪之情狀可憫恕者
    ，得酌量減輕其刑」，現行刑法則修正為「犯罪之情狀顯可
    憫恕，認科以最低刑度仍嫌過重者，得酌量減輕其刑。」惟
    此規定為法院就刑之酌減審認標準見解之明文化，非屬法律
    之變更（參照最高法院95年2月23日第8次刑事庭會議決議意
    旨）。(三)至被告行為時之刑法第28條規定：「二人以上共同
    實施犯罪之行為者，皆為正犯」，現行刑法則第28條規定：
    「二人以上共同實行犯罪之行為者，皆為正犯」，亦即現行
    刑法係將原來共同正犯之共同「實施」犯罪，改為共同「實
    行」犯罪，剔除完全未參與犯罪相關行為「實行」之「陰謀
    共同正犯」及「預備共同正犯」，是現行刑法關於共同正犯
    之可罰性要件之範圍固有不同，為本件被告確有參與共同販
    賣第二級毒品之犯意聯絡及行為分擔，已如上述，刑法第28
    條之修正內容對於被告並無有利與不利之影響，即無刑法第
    2條第1項之比較新舊法之適用問題，應逕行適用現行有效之
    刑法第28條（參照最高法院95年度台上字第5589號判決），
    附此敘明。
四、核被告所為，係犯毒品危害防制條例第4條第2項之販賣第二
    級毒品既遂罪及同條第6項、第2項之販賣第二級毒品未遂罪
    。其為販賣第二級毒品甲基安非他命而持有該毒品之低度行
    為，應為其販賣第二級毒品之高度行為所吸收，不另論罪。
    被告與同案被告乙○○有共同販賣第二級毒品之犯意聯絡及
    行為分擔，應依刑法第28條論以共同正犯。被告先後販賣第
    二級毒品既遂、未遂等行為，時間緊接，方法相同，所犯係
    犯罪構成要件相同之罪名，顯係基於概括犯意而為，為連續
    犯，應依修正前刑法第五十六條規定論以一情節較重之販賣
    第二級毒品既遂罪，並加重其刑，惟法定刑無期徒刑部分，
    依法不得加重。按毒品危害防制條例第十七條規定，犯同條
    例第四條第一項至第四項、第五條第一項至第四項前段、第
    六條第一項至第四項、第七條第一項至第四項、第八條第一
    項至第四項、第十條或第十一條第一項、第二項之罪，供出
    毒品來源，因而破獲者，得減輕其刑。其立法用意，旨在鼓
    勵被告供出其所製造、運輸、販賣或持有之毒品來源，俾追
    究出該毒品之前手，以澈底清除毒品氾濫。故所謂「供出毒
    品來源」係指具體供出上游之毒品來源，以防止毒品之蔓延
    而言。如僅供出共犯，而未供出上游之毒品來源，即不得依
    前開法條減輕其刑（最高法院九十五年度臺上字第四八九號
    裁判意旨參照）。本案被告僅陳明其共犯何人及其所持有毒
    品均係該名共犯提供等情節，並非供出渠等上游毒品提供者
    ，更未因而再破獲任何毒品來源，自與毒品危害防制條例第
    十七條所定情形有間，尚無法依該規定減輕被告刑責。惟被
    告於本次為警查獲前，並無任何犯罪前科，有本院被告前案
    紀錄表一件在卷足憑，平日素行尚稱良好，後因沾染毒品，
    始為貪圖小利而允為同案被告乙○○代為交付毒品予買主並
    收取價款，共同參與本案犯罪，雖罹犯重典，然尚非主謀，
    犯罪情節亦非重大，衡情尚堪憫恕，本院因認若處以法定最
    低本刑有期徒刑七年，仍嫌過重，爰依修正前刑法第五十九
    條規定減輕其刑，並先加後減之。
五、原審對被告予以論罪科刑，固非無見，惟本件被告係為圖得
    自己得以免費施用毒品之利益，而參與分擔毒品交易行為之
    交付毒品、收取販售毒品價金等販賣毒品之犯罪構成要件行
    為，與同案被告乙○○有共同基於意圖營利而販賣第二級毒
    品之犯意聯絡及行為分擔，並非基於幫助販賣毒品之犯意，
    原判決卻認被告係基於幫助販賣毒品之犯意而為本件犯行，
    顯有違誤。而毒品危害防制條例第4條第2項之販賣第二級毒
    品罪之法定刑為無期徒刑或七年以上有期徒刑，惟依刑法第
    65條第1 項規定，無期徒刑不得加重，原判決於論處連續犯
    未敘明法定刑無期徒刑部分不得加重，亦有未合。被告上訴
    意旨否認販賣毒品犯行，雖無理由，然原判決既有上開可議
    之處，自應由本院撤銷改判。爰審酌被告貪圖得以免費施用
    毒品之利益，而參與販賣毒品犯行，並審酌其非主謀，犯後
    尚能坦承大部分犯罪事實，及其犯罪動機手段、方法、販賣
    毒品之數量及其他一切情狀，量處有期徒刑三年八月，以示
    懲儆。
六、本案在被告身上暨住處內所起獲之第二級毒品甲基安非他命
    十小包（每包淨重約一公克）內及第二級毒品甲基安非他命
    一大包（驗餘淨重三十四．二六公克）內之甲基安非他命，
    均為查獲之第二級毒品，不問屬於犯人與否，均應依毒品危
    害防制條例第十八條第一項前段沒收銷燬之。而包裝上揭毒
    品之外包裝共十一個既係用於包裹毒品，防其裸露、潮濕，
    便於攜帶販賣，亦係供販賣毒品所用之物，且據被告陳明係
    共犯乙○○所有之物，均應依毒品危害防制條例第十九條第
    一項規定宣告沒收之。又扣案之電子磅秤一臺、分裝袋二大
    包（每包內有一百個小分裝袋）及帳冊一本，分別係供及預
    備供販賣毒品所用之物，且各係共犯乙○○及被告所有，業
    據被告供承在卷，亦應依毒品危害防制條例第十九條第一項
    規定宣告沒收之。又被告及共犯乙○○於九十五年四月七日
    共同販賣第二級毒品甲基安非他命予丙○○所得之財物三千
    五百元，既屬共犯乙○○所有，即應依毒品危害防制條例第
    十九條第一項規定沒收之，如全部或一部不能沒收時，以其
    財產抵償之。至本案在丙○○身上起獲之第二級毒品甲基安
    非他命二小包（合計驗餘淨重０．二九公克），既非被告及
    共犯乙○○所販售之毒品，業如前述，即與本案被告販賣第
    二級毒品犯行無涉，雖屬違禁物，惟因屬丙○○所涉持有或
    施用毒品之重要事證，爰不宜宣告沒收，附此敘明。
據上論斷，應依刑事訴訟法第369條第1項前段、第364條、第299
條，毒品危害防制條例第4條第2項、第18條第1 項前段、第19條
第1項，刑法第11條前段、第2條第1 項前段、第28條、第59條，
修正前刑法第56條，判決如主文。
本案經檢察官侯千姬到庭執行職務。
中　　華　　民　　國　　96　　年　　8 　　月　　8 　　日
　　　　　　　　　刑事第十庭    審判長法　官 楊炳禎
　　　　　　　　　　　　　　　　　    法　官 陳博志
　　　　　　　 　 　　　　　　　　　　法　官 李春地
以上正本證明與原本無異。
如不服本判決，應於收受送達後十日內向本院提出上訴書狀，其
未敘述上訴之理由者並得於提起上訴後十日內向本院補提理由書
（均須按他造當事人之人數附繕本）。
                                      書記官 蘇秋
中　　華　　民　　國　　96　　年　　8 　　月　　8 　　日
附錄：本案論罪科刑法條全文
毒品危害防制條例第4條第2項：
製造、運輸、販賣第二級毒品者，處無期徒刑或7年以上有期徒
刑，得併科新臺幣7百萬元以下罰金。
